最高法院刑事判決　　　　　　　　　　　　　　　八十八年度台上字第二二四八號
　　上　訴　人　甲○○
　　　　　　　　乙○○
　　共　　　同
　　選任辯護人　張蓉成律師
右上訴人等因違反麻醉藥品管理條例案件，不服台灣高等法院高雄分院中華民國八十
六年四月二十九日第二審更審判決（八十六年度上更(一)字第七三號，起訴案號：台灣
高雄地方法院檢察署八十三年度偵字第一九五五○號），提起上訴，本院判決如左：
    主  文
原判決關於罪刑部分撤銷。
乙○○、甲○○共同連續非法販賣化學合成麻醉藥品，均累犯，各處有期徒刑陸年。
安非他命貳小包（驗餘毛重分別為零點壹公克、零點陸公克）、殘留安非他命吸
管貳支、空夾鏈袋壹包共壹佰零壹只均沒收。
    理  由
本件原判決認定上訴人乙○○、甲○○夫妻，乙○○曾於民國八十二年間，因違反麻
醉藥品管理條例案件，經台灣高雄地方法院判處有期徒刑二月，於八十三年六月二十
六日易科罰金執行完畢；甲○○曾於七十一年間，因詐欺案件，經台灣高等法院判處
有期徒刑六月，減為有期徒刑三月，於八十年三月四日執行完畢，均不知悔改。復共
同意圖營利，基於非法販賣化學合成麻醉藥品安非他命之概括犯意，於八十三年三月
七日二十二時三十分許，由李致仁先以00－0000000號電話與綽號「英仔姐
」之甲○○聯絡，相約在高雄縣大寮鄉○○村○○路旁交易安非他命，再由甲○○騎
機車至上開地點以新台幣（下同）一千元之價格售賣安非他命一小包給李致仁、游雯
琪吸用。李致仁、游雯琪另於同年六月十五日二十二時三十分許，復以同一方法向乙
○○、甲○○購得一千元安非他命一小包。嗣於同年十月五日，李致仁、游雯琪向警
方自首吸用安非他命，供出安非他命之來源，經警授意李致仁以電話與甲○○聯絡，
由乙○○騎機車至上開約定地點向李致仁收取價款一千五百元離去，約三分鐘後，乙
○○騎原車折返現場，欲將安非他命交給李致仁時，埋伏員警上前逮捕，乙○○見狀
，將安非他命丟於地上逃逸，仍為警逮獲，扣得該安非他命一小包（驗餘毛重零點一
三公克）。乙○○夫妻仍承前開共同營利之概括犯意，自八十四年三月中旬起，連續
以每小包五百元或一千元不等之價格，在高雄縣大寮鄉○○路五十之二號住處，共同
非法販賣安非他命給蔡景助吸用，共約四十餘次，其中一次於同年六月十七日上午十
時許，由蔡景助與林申艦共同向甲○○購買，最後一次係於同年六月二十日上午九時
三十分許，以一小包一千元之價格售賣給蔡景助，蔡景助於同年六月二十一日十四時
三十分許，經警查獲，供出安非他命之來源，經警前往前開住處搜索，扣得上訴人等
所有之安非他命一小包（驗餘毛重零點三六公克）及供分裝用殘留安非他命之吸管貳
支、空夾鏈袋壹包共壹佰零壹只等情。係以上開事實迭據同案被告李致仁、蔡景助及
少年游雯琪先後於警訊、偵審中供述綦詳，核與證人郭威君、林申艦指證之情節相符
，並有勘驗筆錄、現場照片、高雄醫學院附設中和紀念醫院檢驗報告單附卷可稽暨扣
案之安非他命二包、吸管二支、空夾鏈袋一百零一只在卷可證，為其所憑之證據及認
定之理由。而以李致仁事後翻異供謂：上訴人不像賣安非他命給伊之人及上訴人之子
吳添發所證：上訴人因責罵蔡景助與伊共同吸用安非他命，蔡景助因而挾怨報復等語
，核係迴護之詞，均委無足採，亦於理由內逐一指駁。復說明上訴人售賣安非他命予
蔡景助之事實，檢察官雖未起訴，然與起訴部分有連續犯裁判上一罪之關係，為起訴
效力所及，自得一併審判。因以上訴人等所為，係犯麻醉藥品管理條例第十三條之一
第二項第一款之非法販賣化學合成麻醉藥品罪。其第一、二次售賣安非他命給李致仁
屬犯罪既遂，第三次則係警察為誘捕上訴人，授意李致仁佯購安非他命，甲○○允諾
而由乙○○攜安非他命赴約，尚未交付安非他命，即為警當場查獲，此部分行為應屬
販賣未遂罪。上訴人等前後多次非法販賣安非他命行為，時間緊接，均犯同一罪名，
顯係基於概括之犯意，反覆為之，應依連續犯之規定論以販賣既遂罪並加重其刑。上
訴人先後非法持有安非他命之低度行為應為販賣之高度行為所吸收，不另論以非法持
有化學合成麻醉藥品罪。上訴人二人間有犯意聯絡及行為分擔，皆為共同正犯。又查
乙○○曾於八十二年間，因違反麻醉藥品管理條例案件，經台灣高雄地方法院判處有
期徒刑二月，於八十三年六月二十六日易科罰金執行完畢；甲○○曾於七十一年間，
因詐欺案件，經台灣高等法院判處有期徒刑六月減為有期徒刑三月，於八十年三月四
日執行完畢，有台灣高雄地方法院檢察署刑案資料查註紀錄表在卷足稽，其於執行完
畢後五年以內再犯有期徒刑以上之本罪，均應依累犯之規定，遞加其刑。乃撤銷第一
審不當之科刑判決，適用麻醉藥品管理條例第十三條之一第二項第一款，刑法第十一
條前段、第二十八條、第五十六條、第四十七條、第三十八條第一項第一款、第二款
之規定，審酌上訴人販賣之對象不多，尚非大盤或中盤商，所生之實害不大等一切情
狀，論上訴人等共同連續非法販賣化學合成麻醉藥品罪，累犯，各處有期徒刑陸年。
安非他命貳小包（驗餘毛重分別為零點一三公克、零點三六公克）、殘留安非他命吸
管貳支，均屬違禁物，空夾鏈袋壹包共壹佰零壹只均為上訴人所有供販賣安非他命所
用之物，均應予宣告沒收。原非無見。上訴意旨置原判決上開明確論斷於不顧，就原
判決所認定共犯、累犯之事實，憑己見再事爭執，指摘原判決違法，雖無可取。惟查
行為後法律有變更者，適用裁判時之法律，但裁判前之法律有利於行為人者，適用原
有利於行為人之法律，刑法第二條第一項定有明文。上訴人等行為後，毒品危害防制
條例業於八十七年五月二十日公布施行，該條例將安非他命列入第二級毒品管理，其
販賣第二級毒品者，該條例有較重處罰之規定，比較新舊法結果，仍以麻醉藥品管理
條例之規定對上訴人較為有利，自應適用舊條例之規定處斷，原判決未及比較適用，
仍有不適用法則之違誤。又上訴人雖堅不吐實其販入安非他命之原價，而無從計算其
買進賣出差價之利潤。然上訴人連續售賣安非他命予李致仁、游雯琪及蔡景助、林申
艦等人共四十餘次，雙方間非親非故，苟非有利可圖，當無以原價轉讓之理，顯係以
低價買進高價賣出無疑，此外又有上訴人供分裝安非他命所用之吸管二支、空夾鏈袋
一百零一只扣案可資佐證，足認其有意圖營利之犯意灼明，原判決疏未於理由內說明
其憑以認定上訴人有意圖營利之證據，併嫌闕漏。但上開違誤並不影響於事實之確定
，可據以為裁判，應由本院將原判決關於罪刑部分撤銷改判，仍處原判決所宣告之刑
如主文第二項所示，以資糾正。
據上論結，應依刑事訴訟法第三百九十七條、第三百九十八條第一款，麻醉藥品管理
條例第十三條之一第二項第一款，刑法第二條第一項後段、第十一條前段、第二十八
條、第五十六條、第四十七條、第三十八條第一項第一款、第二款，判決如主文。
中      華      民      國    八十八    年      五      月      六      日
                              最高法院刑事第六庭
                                  審判長法官  紀  俊  乾
                                        法官  楊  商  江
                                        法官  黃  正  興
                                        法官  林  茂  雄
                                        法官  王  居  財
      右正本證明與原本無異
                                              書  記  官
中      華      民      國    八十八    年      五      月     十一     日
                                                                      ：